臺灣臺中地方法院刑事判決
110年度易字第2366號
公  訴  人  臺灣臺中地方檢察署檢察官
被      告  陳晁偉


                    （現於法務部○○○○○○○○執行強制戒治）
上列被告因竊盜案件，經檢察官提起公訴（110年度偵緝字第126
0號），本院判決如下：
    主    文
陳晁偉犯刑法第三百二十一條第一項第一款之加重竊盜罪，累犯
，處有期徒刑捌月。未扣案如附表編號1、2所示之犯罪所得均沒
收，於全部或一部不能沒收或不宜執行沒收時，追徵其價額。
    犯罪事實
一、陳晁偉意圖為自己不法之所有，基於竊盜之犯意，於民國10
    9年3月15日上午11時40分許，騎乘車牌號碼000-000號普通重
    型機車，至臺中市○○區○○○0段00號由陳宥霖經營之協成修車廠
    （該址2樓以上為陳宥霖之住處），趁無人看管之際，開啟
    未上鎖之玻璃門後侵入上址1樓，並徒手竊取陳宥霖所有之銅
    管1捲、汽車用電池3顆、電料端子50盒等物，得手後即騎車離
    開。旋陳晁偉於109年3月15日中午12時2分許，又騎乘該車前
    往上址，開啟未上鎖之玻璃門後侵入上址1樓，接續徒手竊取
    陳宥霖所有之汽車用電池4顆，得手後即騎車離開【上開2次
    竊得財物價值共新臺幣（下同）2萬8500元；而侵入住宅部
    分，未據告訴】。
二、案經臺中市政府警察局第六分局移送臺灣臺中地方檢察署檢
    察官偵查起訴。
    理    由
一、認定犯罪事實之證據及理由：
    上揭犯罪事實，業經被告陳晁偉於偵查及本院審理時坦承不
    諱，核與被害人陳宥霖於警詢及本院審理時陳述之情節大抵
    相符，並有偵查報告(偵卷第35頁) 、監視器畫面擷取照片
    及蒐證照片(偵卷第47頁、第49至65頁) 、車輛詳細資料報
    表(偵卷第103頁) 等在卷可佐，足證被告之任意性自白與事
    實相符，應堪採信。本件事證明確，被告犯行堪以認定，應
    依法論科。
二、論罪科刑： 
　㈠按一般商店如同時兼作營業人居住為其生活起居場所之複合
    式使用，且監督權係屬同一，可認屬住宅，然若僅供作營業
    場所而非兼充住宅使用，則係住宅以外之建築物（最高法院
    98年度台上字第1642號判決意旨參照）。查上開修車廠2樓
    以上，同為被害人之住家，其平常均有居住該處等節業據被
    害人陳述明確（本院卷第45頁），顯見上址固有供作營業場
    所使用，惟同時兼作營業人居住為其生活起居場所之複合式
    使用，且監督權係屬同一，自屬刑法第321條第1項第1款之
    「住宅」無疑。
　㈡核被告所為，係犯刑法第321條第1項第1款之侵入住宅竊盜罪
    。至公訴意旨認被告上開所為係犯刑法第320條第1項之竊盜
    罪，容有未洽，惟二者之社會基礎事實同一，且業經本院告
    知被告此部分罪名（本院卷第46頁），已保障其防禦權之行
    使，爰依刑事訴訟法第300條變更起訴法條，附此敘明。
　㈢被告係於密接之時間，在相同地點，先後竊取上開財物，顯
    係出於同一犯意為之，且侵害同一法益，應視為數個舉動接
    續施行，僅論以接續犯之包括一罪。至公訴意旨認應分論併
    罰，應有誤會。
　㈣被告前因竊盜等案件，經本院以105年度聲字第2704號裁定應
    執行有期徒刑3年確定，入監執行後，於106年1月23日縮短
    刑期假釋出監，假釋期間付保護管束，於「106年10月31日
    」假釋期滿未經撤銷，未執行之刑以已執行完畢論，有臺灣
    高等法院被告前案紀錄表在卷可稽；其於受徒刑之執行完畢
    ，5年以內故意再犯本件有期徒刑以上之罪，為累犯，並依
    司法院釋字第775號解釋意旨，衡量其未因前案經徒刑執行
    完畢後產生警惕作用，顯見其刑罰反應力薄弱，且依本案犯
    罪情節及被告所侵害之法益，予以加重最低本刑亦無罪刑不
    相當之情事，應依刑法第47條第1項之規定加重其刑。
  ㈤爰審酌被告為滿足己欲，率爾竊取他人財物，所為實不足取
    ；復考量其犯後坦承犯行，態度尚可；另酌以其未與被害人
    達成和解並賠償損失，暨其犯罪之手段、所生損害；再衡酌
    其自陳之教育程度、職業、家庭生活及經濟狀況（本院卷第
    50頁）等一切情狀，量處如主文所示之刑，以示懲儆。
三、沒收：
  ㈠按犯罪所得，屬於犯罪行為人者，沒收之；沒收，於全部或
    一部不能沒收或不宜執行沒收時，追徵其價額，刑法第38條
    之1第1項前段、第3項定有明文。經查，被告竊得如附表編
    號1、2所示之財物，均屬於犯罪所得，雖未扣案，仍應依刑
    法第38條之1第1項前段、第3項規定宣告沒收，並於全部或
    一部不能沒收或不宜執行沒收時，追徵其價額。
　㈡至被告雖稱所竊得之財物，均已拿去資源回收廠變賣云云（
    本院卷第47頁），惟此僅有被告片面之供述，又無任何客觀
    證據足以憑實，自難僅憑其單方供述，即逕認已將之變賣，
    而獲有少許變得款項，附此敘明。
四、不另為無罪諭知：
　㈠公訴意旨雖認被告於109年3月15日17時26分許，又騎乘上述機
    車前往上址，自未上鎖之玻璃門，侵入上址1樓，以目光蒐尋
    財物時，即為被害人陳宥霖撞見，遂倉皇逃離而去，此部分係
    涉犯第320條第3項、第1項之竊盜未遂罪嫌。
　㈡惟按刑法上之未遂犯，必須已著手於犯罪行為之實行而不遂
    ，始能成立，此觀刑法第25條第1項規定甚明。而刑法第321
    條第1項之加重竊盜罪，為同法第320條第1項之普通竊盜罪
    之加重處罰規定，係以行為人已著手於普通竊盜罪構成要件
    行為即下手竊取他人之動產為加重竊盜犯罪行為之實行，如
    僅著手於刑法第321條第1項各款所定加重條件之實行，而尚
    未著手實行竊取他人動產之行為，仍不能論以加重竊盜罪之
    未遂犯（最高法院108年台非字第30號、87年台非字第354號
    判決意旨參照）。另按預備行為與未遂犯之區別，以已、未
    著手於犯罪之實行為標準，所謂著手，即指犯人對於犯罪構
    成事實開始實行而言，是關於竊盜行為之著手，係以已否開
    始財物之搜尋為要件。如行為人僅著手於刑法第321條第1項
    各款所列之加重要件行為，而尚未為竊盜行為之著手者，自
    不得以該條竊盜罪之未遂犯論科（最高法院94年度台上字第
    6989號判決意旨參照）。
　㈢公訴意旨認被告構成此部分罪嫌，無非係認被告有以目光搜
    尋財物云云。然被告於本院審理時供稱：我當時是直接走進
    修車廠，過程中我沒有注意要偷什麼東西，我沒有動手去偷
    ，我也沒有眼睛去搜尋看要偷什麼等語（本院卷第48頁）。
　㈣經本院勘驗該處監視錄影畫面，斯時「被告從畫面中修車廠
    後門走入修車廠，直接走到畫面中左側之修車廠內，過程中
    被告沒有動手去觸摸任何財物，後來17時26分44秒至48秒，
    被告從畫面左側修車廠跑出來往修車廠後門離開，而被害人
    陳宥霖則快步走在被告後面」，有本院勘驗筆錄及擷取畫面
    可參（本院卷第48至49頁、第55至65頁）。
　㈤依勘驗結果及擷取畫面，被告斯時雖有侵入該處（侵入住宅
    部分，未據告訴），惟僅直接走入畫面左側之修車廠內，旋
    遭被害人發現，即逃離現場，過程極短，未見被告有何以目
    光搜尋財物或物色財物之行為，亦無為物色財物而接近財物
    之動作，而此亦與被害人於警詢時所稱：被告第3趟剛入廠
    內就被我撞見逃跑了等語大抵相符（偵卷第38頁），是要難
    認被告此部分所為，已達著手於竊盜犯罪構成要件之實行甚
    明。又縱然被告斯時已然萌生不法所有意圖，然其行為應僅
    屬竊盜之預備行為，刑法對於預備竊盜並無處罰明文，亦難
    令其負何種罪責。
　㈥綜此，公訴意旨容有誤會，惟此部分如構成犯罪，與被告上
    開所犯加重竊盜罪間，有接續犯之實質上一罪關係，爰不另
    為無罪之諭知。
據上論斷，應依刑事訴訟法第299條第1項前段、第300條，判決
如主文。
本案經檢察官詹益昌提起公訴，檢察官王宜璇到庭執行職務。
中　　華　　民　　國　  111  　年    1 　 月　  19  　日
                  刑事第十二庭  法　官　黃震岳
以上正本證明與原本無異。
如不服本判決應於收受判決後20日內向本院提出上訴書狀，並應
敘述具體理由；其未敘述上訴理由者，應於上訴期間屆滿後20日
內向本院補提理由書(均須按他造當事人之人數附繕本)「切勿逕
送上級法院」。
告訴人或被害人如不服判決，應備理由具狀向檢察官請求上訴，
上訴期間之計算，以檢察官收受判決正本之日起算。
                                書記官  黃俞婷
中　　華　　民　　國　  111  　年    1 　 月　  19  　日

附表：
編號 犯罪所得 1 銅管1捲、汽車用電池3顆、電料端子50盒 2 汽車用電池4顆 


附錄本案論罪科刑法條全文：
中華民國刑法第321條
犯前條第1項、第2項之罪而有下列情形之一者，處6月以上5年以
下有期徒刑，得併科50萬元以下罰金：
一、侵入住宅或有人居住之建築物、船艦或隱匿其內而犯之。
二、毀越門窗、牆垣或其他安全設備而犯之。
三、攜帶兇器而犯之。
四、結夥三人以上而犯之。
五、乘火災、水災或其他災害之際而犯之。
六、在車站、港埠、航空站或其他供水、陸、空公眾運輸之舟、
    車、航空機內而犯之。
前項之未遂犯罰之。